【裁判字號】    98,訴,114
【裁判日期】    980603
【裁判案由】    違章建築
【裁判全文】
臺中高等行政法院裁定
                                       98年度訴字第114號
原      告  甲○○
被      告  南投縣政府
代  表  人  乙○○
被      告  南投縣集集鎮公所
代  表  人  丙○○
上列當事人間違章建築事件，原告提起行政訴訟，本院裁定如下
：
    主  文
原告之訴駁回。
訴訟費用由原告負擔。
    理  由
一、按「人民因中央或地方機關之違法行政處分，認為損害其權
    利或法律上之利益，經依訴願法提起訴願而不服其決定，或
    提起訴願逾3個月不為決定，或延長訴願決定期間逾2個月不
    為決定者，得向高等行政法院提起撤銷訴訟。」為行政訴訟
    法第4條第1項所明定。是提起撤銷訴訟，應先經過訴願程序
    始得為之，若未經訴願程序而逕行向行政法院起訴，即為法
    所不許。次按「提起行政訴訟，得於同一程序中，合併請求
    損害賠償或其他財產上給付。」固為行政訴訟法第7條所明
    定。然此所謂得合併請求損害賠償，自以原告已合法提起行
    政訴訟為前提，始得合併起訴。
二、本件原告因違章建築事件，具狀提起行政訴訟，核其訴狀未
    依行政訴訟法第105條第1項第1至第3款表明各款事項，經本
    院審判長於民國（下同）98年3月27日裁定命其依法於7日內
    補正，該裁定已於98年3月31日送達原告收受，有送達證書
    可稽，原告雖於98年4月7日補行提出行政訴訟狀，其起訴意
    旨略以：南投縣政府建設局以違章建築補照及拆除通知單（
    98年3月9日府建使字第09800469640號）發文原告如期完成
    等事件，南投縣集集鎮公所同樣發文違章建築查報單（98年
    2月25日98集鎮工字第2293號），依民法第71條及第72條之
    規定，應屬無效，依行政訴訟法第4條第2項為逾越權限、濫
    用公權力之行政處分，以違法論，並引用行政訴訟法第4條
    、第7條及第8條，主張其權利或法律上利益受損害，聲明經
    依訴願程序後，得為原告請求賠償云云。核其所提起之訴訟
    種類屬撤銷訴訟合併請求損害賠償。準此，依首開說明，本
    件訴訟應經訴願程序後始得提起行政訴訟，原告未提起訴願
    即逕行提起本件訴訟，依首揭法條規定，原告之訴欠缺其他
    要件。又本件撤銷訴訟既因不合法而予駁回，則其依行政訴
    訟法第7條之規定合併請求損害賠償，即失所依據，應併予
    駁回。至於原告對請求損害賠償部分，另主張依行政訴訟法
    第8條第2項起訴乙節。查行政訴訟法第8條規定：「人民與
    中央或地方機關間，因公法上原因發生財產上之給付或請求
    作成行政處分以外之其他非財產上給付，得提起給付訴訟。
    其因公法上契約發生之給付亦同。前項給付訴訟之裁判，以
    行政處分應否撤銷為據者，應於依第4條第1項或第3項提起
    撤銷訴訟時，併為請求。．．．。」是人民依行政訴訟法第
    8條之規定提起給付訴訟者，必須人民與中央或地方機關間
    ，有公法上原因發生財產上之給付，或請求作成行政處分以
    外之其他非財產上給付者，始得提起，其第2項規定，前項
    之公法上原因發生財產上給付，如以行政處分應否撤銷為據
    者，得於提起撤銷之訴時併為請求，其前題仍應以人民有公
    法上原因發生財產上給付之權利者為限。本件原告請求損害
    賠償，並非有公法上原因對被告有財產上之給付請求權，則
    原告對請求損害賠償部分，除依行政訴訟法第7條合併提起
    損害賠償訴訟外，同時主張依據行政訴訟法第8條第2項之規
    定，提起公法上給付訴訟，亦非適法。
三、綜上所述，本件原告之訴，不備其他要件，應以裁定駁回。
    又原告之訴既經以程序駁回，則兩造其餘實體上之主張與舉
    證，即無審酌之必要，附此敘明。
四、依行政訴訟法第107條第1項第10款、第104條、民事訴訟法
    第95條、第78條，裁定如主文。
中    華    民    國    98    年     6    月     3     日
                臺中高等行政法院第三庭
                          審判長法  官  王  茂  修
                                法  官  莊  金  昌
                                法  官  林  金  本
以上正本證明與原本無異。
如不服本裁定，應於裁定送達後10日內以書狀敘明理由，經本院
向最高行政法院提起抗告（須依對造人數附具繕本）
中    華    民    國    98    年     6    月     3     日
                                書記官  丁  俊  賢


司法院資訊處製作；財團法人民間司法改革基金會備份。
